臺灣士林地方法院刑事判決　　　　 96年度訴更（一）字第4號
公　訴　人　臺灣士林地方法院檢察署檢察官
被　　　告　甲○○
　　　　　　　　　　（現另案於臺灣臺北監獄執行）
上列被告因違反毒品危害防制條例案件，經檢察官提起公訴（95
年度毒偵字第2035號），本院前於民國96年3 月13日以95年度訴
字第1205號判決免訴後，檢察官不服提起上訴，臺灣高等法院以
96 年 度上訴字第1742號判決撤銷原判決發回本院更為審理，本
院判決如下：
    主  文
本件免訴。
    理  由
一、公訴意旨略以：被告甲○○前因施用第一級毒品海洛因案件
    ，經本院以93年度毒聲字第61號裁定送觀察、勒戒後，認有
    繼續施用毒品傾向，再經本院以94年度毒聲字第20號裁定令
    入戒治處所施以強制戒治，嗣戒治期間已屆滿6 個月以上，
    經臺灣臺北戒治所評定戒治處遇成效為合格，而報請停止戒
    治，於94年9 月27日釋放出所，並經臺灣士林地方法院檢察
    署檢察官於民國94年12月25日以94年度戒毒偵字第72號為不
    起訴處分確定，猶不知悔改，於強制戒治釋放出所後5 年內
    ，復基於施用第一級毒品海洛因之犯意，於95年9 月12日下
    午2 時許，在臺北市○○區○○路3 段109 巷11號住處內，
    以針筒注射方式施用第一級毒品海洛因。因認被告涉犯毒品
    危害防制條例第10條第1 項之施用第一級毒品罪嫌。
二、按案件曾經判決確定者，應諭知免訴之判決，並得不經言詞
    辯論為之，刑事訴訟法第302 條第1 款、第307 條分別定有
    明文。此項訴訟法上所稱之一事不再理原則，關於實質上一
    罪或裁判上一罪，均有其適用，而集合犯係實質上一罪，若
    集合犯之一部分犯罪事實曾經判決確定，其效力當然及於全
    部，倘檢察官復就集合犯其他部分之犯罪事實，重行起訴，
    自應諭知免訴之判決，最高法院著有60年臺非字第77號判例
    及91年度台上字第3386號判決可資參照。
三、次按刑事法若干犯罪行為態樣，本質上即具有反覆、延續實
    行之特質，則行為人若基於單一犯意，在密切接近之一定時
    、地，持續實行之多次該等犯罪行為，而依社會通念，於客
    觀上認為符合一個反覆、延續性之行為概念者，於刑法評價
    上，即應僅成立一罪，學理上所稱「集合犯」即屬之。然民
    國95年7 月1 日起施行之修正刑法，基於一罪一罰，以實現
    公平原則之考量，已將連續犯及常業犯規定悉予刪除，故是
    否集合犯之判斷，客觀上，應斟酌其法律規定文字之本來意
    涵、實現該犯罪目的之必要手段、社會生活經驗中該犯罪實
    行常態及社會通念等；主觀上，則視其是否出於行為人之一
    次決意，並秉持刑罰公平原則，加以判斷，不能無限制擴張
    ，俾與修法意旨相契合。又施用毒品行為，大多具有成癮性
    ，故毒品危害防制條例之施用第一級或第二級毒品罪，依該
    條例之立法意旨，原即預定其有反覆施用第一級或第二級毒
    品之性質，固得認屬學理上所稱「集合犯」而為包括之一罪
    。然對依集合犯而論以包括一罪之判斷，仍不能無限擴張，
    其一罪範圍之認定，必須與上揭連續犯刪除之立法旨趣相契
    合（參最高法院96年台非字第56號、96年度台上字第2083號
    ）。查被告自95年5 月21日起至同年10月20日止，在其位於
    台北市○○區○○路3 段10 9巷11號住處、台北市松山火車
    站旁某處、台北市南港區玉成公園內等處所，持續施用海洛
    因，施用頻率為3 至5 天一次，其間縱使曾為警查獲驗尿，
    亦未曾中斷使用等情，已據被告於95年12月20日本院準備程
    序時陳明在卷，再參以被告歷次為警查獲所採尿之驗尿檢體
    報告，均呈嗎啡陽性反應，亦得佐認被告前開自白屬實，是
    被告上開所為，在時、空上均具有密接關係，且其行為於時
    、空之密接程度，均未因其間曾遭警查獲驗尿而中斷，則被
    告於該期間內之各次施用第一級毒品犯行，主觀上顯均係出
    於反覆、延續施用之單一行為決意至明；從而在行為概念上
    ，應均評價認屬包括一罪之集合犯，較為合理，也較符合社
    會通念，合先敘明。
四、查被告甲○○基於施用第一級毒品海洛因之接續犯意，被訴
    自95年5 月21日起至95年10月20日止，在台北市○○區○○
    路3 段109 巷11號住處、台北市松山火車站旁某處、台北市
    南港區玉成公園內等地，約3 至5 天一次，以注射之方式，
    多次施用第一級毒品海洛因之犯行，經臺灣士林地方法院檢
    察署檢察官偵查後，於95年7 月5 日以95年度毒偵字第1262
    、1301號提起公訴，及將95年度毒偵字第2024號案件函請併
    案審理，經本院於95年12月20日以95年度訴字第846 號刑事
    判決判處被告施用第一級毒品之犯行，有期徒刑10月，該刑
    事判決分別於96年1 月22日、同年1 月18日送達予被告及台
    灣士林地方法院檢察署檢察官，被告及檢察官均未上訴而確
    定等情，業據本院調取該案刑事卷宗核閱無誤，並有該案刑
    事判決1 份、送達證書2 份在卷可參，而本件檢察官起訴被
    告於95年9 月12日下午2 時許施用第一級毒品海洛因之犯行
    ，核與上述本院95年度訴字第846 號刑事判決認定被告施用
    第一級毒品海洛因之犯行，有包括一罪之集合犯關係，業如
    前述認定，從而，本件檢察官起訴之施用第一級毒品海洛因
    之犯罪事實，自應為前案確定判決效力所及，依據前揭說明
    ，爰不經言詞辯論，自應諭知免訴之判決。
據上論斷，應依刑事訴訟法第302 條第1 款、第307 條判決如主
文。
中　　華　　民　　國　　96　　年　　6 　　月　　26　　日
                  刑事第五庭  審判長法  官  周政達
                                    法  官  周群翔
                                    法　官  汪梅芬
以上正本證明與原本無異。
如不服本判決，應於收受送達後10日內向本院提出上訴書狀。
                                    書記官  張馨尹
中　　華　　民　　國　　96　　年　　6 　　月　　26　　日
